臺灣板橋地方法院交通事件裁定　　　　99年度交聲字第4512號
原處分機關　交通部公路總局臺北區監理所板橋監理站
異　議　人
即受處分人　李鴻維
上列異議人即受處分人因違反道路交通管理處罰條例案件，對於
交通部公路總局臺北區監理所板橋監理站民國99年11月29日板監
裁字第裁41-C00000000號裁決書，聲明異議，本院裁定如下：
    主  文
原處分撤銷。
李鴻維汽車駕駛人，駕駛汽車經測試檢定酒精濃度超過規定標準
，處罰鍰新臺幣伍仟元，並吊扣普通重型機車駕駛執照拾貳個月
及施以道路交通安全講習。
    理  由
一、原處分意旨略以：異議人即受處分人李鴻維於民國98年8 月
    30日21時15分許，駕駛車牌號碼PND-308 號重型機車，行經
    臺北縣板橋市（現已改制為新北市板橋區○○○路○ 段16巷
    口，因酒後駕車，經警攔停舉發，對異議人實施酒精濃度測
    試，測試值達每公升1.04毫克超過規定標準，為臺北縣政府
    警察局（現已改制為新北市政府警察局）板橋分局警員以異
    議人違反道路交通管理處罰條例第35條第1 項第1 款規定，
    填掣北縣警交大字第C00000000 號舉發違反道路交通管理事
    件通知單當場舉發，嗣經原處分機關於99年11月29日以板監
    裁字第裁41 -C00000000 號違反道路交通管理事件裁決書，
    依據道路交通管理處罰條例第35條第1 項第1 款、第24條第
    1 項第2 款及違反道路交通管理事件統一裁罰基準表之規定
    ，裁處異議人罰鍰新臺幣（下同）45,000元，吊扣駕駛執照
    12個月，並應參加道路交通安全講習等語。
二、聲明異議意旨略以：異議人因酒後駕車違規，獲判緩起訴，
    並已向國庫支付4 萬元，基於一事不二罰原則，原處分機關
    不應再裁決異議人繳納罰鍰4 萬5 千元，為此聲明異議，請
    求撤銷原處分關於交通違規罰鍰等語。
三、按汽車駕駛人飲用酒類或其他類似物後其吐氣所含酒精濃度
    超過每公升0.25毫克或血液中酒精濃度超過百分之0.05以上
    者，不得駕車，道路交通安全規則第114 條第2 款定有明文
    ；又汽車駕駛人，駕駛汽車經測試檢定有酒精濃度超過規定
    標準之情形者，處1 萬5 千元以上6 萬元以下罰鍰，並當場
    移置保管該汽車及吊扣其駕駛執照1 年；又汽車駕駛人有第
    35條第1 項規定之情形者，應接受道路交通安全講習，道路
    交通管理處罰條例第35條第1 項第1 款、第24條第1 項第2
    款均有明文規定。惟按行政罰法第26條第1 項前段明定：一
    行為同時觸犯刑事法律及違反行政法上義務規定者，依刑事
    法律處罰之。足見當處罰目的、方式相同時，若依刑事法律
    處罰足以資警惕時，即無為一事二罰再處以行政罰之必要。
    又按刑事訴訟法第253 條之1 所指之緩起訴處分，其中檢察
    官命被告為金錢給付部分，並得為民事強制執行名義，而具
    有強制性、懲罰性；雖不若易科罰金係以支付金錢作為自由
    刑之替代，惟經由緩起訴處分條件之履行，可使其免於遭檢
    察官起訴，仍具有替代刑罰之效果，且實質上有一定金額之
    支付，而屬「實質之刑事法律處罰」，自應有行政罰法第26
    條第1 項「一事不二罰」規定之適用，此由同法第2 項未將
    緩起訴處分與不起訴處分等同列，益見緩起訴處分有同法第
    1 項規定之適用。惟94年12月28日修正公佈，並自95年7 月
    1 日施行之道路交通管理處罰條例第35條第8 項規定：「…
    …前項（指有酒精濃度超過規定標準而駕駛車輛等情形）汽
    車駕駛人，經裁判確定處以罰金低於本條例第92條第3 項所
    訂最低罰鍰基準規定者，應依本條例裁決繳納不足最低罰鍰
    之部分。」，依其性質，係屬94年2 月5 日公佈，並自95年
    2 月5 日施行之行政罰法第26條第1 項之特別規定。從而，
    緩起訴所履行之金錢給付不足道路交通管理事件統一裁罰基
    準表最低裁罰基準時，原處分機關就不足金額部分，仍得加
    以裁罰。
四、經查：
  (一)本件酒後駕車原即為一個違規行為，罰鍰、吊扣駕駛執照12
    個月及施以道路交通安全講習部分無從分離，異議人雖對於
    前開吊扣駕駛執照12個月、道安講習部分未為不服，惟依道
    路交通管理處罰條例第89條規定：「法院處理交通事件，準
    用刑事訴訟法之規定」，則原處分關於前開裁處罰鍰與道安
    講習、吊扣駕駛執照部分，應認均為異議聲明之效力所及，
    本院自得併為審酌，合先敘明。
  (二)異議人有於前述時地，酒後駕駛上開重型機車，經警檢測呼
    氣酒精濃度達1.04mg/L，原處分機關乃裁處罰鍰45,000元，
    吊扣駕駛執照12個月，並應參加道安講習等情，有臺北縣政
    府警察局舉發違反道路交通管理事件通知單、交通部公路總
    局臺北區監理所板橋監理站違反道路交通管理事件裁決書各
    1 紙附卷可稽，堪予採憑。又異議人因上開酒駕案件，業經
    臺灣板橋地方法院檢察署（下稱板橋地檢署）檢察官於98年
    12月17日以98年度偵續字第613 號為期間1 年、於緩起訴處
    分確定，且收受緩起訴處分命令通知書後2 個月內支付40,0
    00元予國庫之緩起訴處分，並於99年1 月15日確定，且異議
    人已於99年4 月29日支付40,000元予國庫，嗣該緩起訴期間
    於100 年1 月14日屆滿未經撤銷等情，有該緩起訴處分書、
    臺灣高等法院被告前案紀錄表、本院辦理刑事案件電話紀錄
    查詢表各1 份在卷可稽，亦堪認定。
  (三)揆諸前段之規定及說明，異議人既已受緩起訴之處分，且緩
    起訴期間已期滿，實質上係該當行政罰法第26條第1 項所定
    之「刑事法律處罰」，而有「一事不二罰」規定之適用；是
    原處分機關僅得就不足「道路交通管理事件統一裁罰基準表
    所訂最低裁罰基準」（本件係酒後駕駛重型機車故為「45,0
    00元」）部分加以裁罰；即其中5,000 元部分之裁罰係屬適
    法（45,000-40,000 ＝5,000 ），而超過5,000 元部分即難
    認有據。再者，原處分機關對異議人上開酒後駕車之違規行
    為，施以其他種類行政罰部分，即吊扣駕駛執照12個月，並
    援引道路交通管理處罰條例第24條第1 項第2 款之規定，施
    以道路交通安全講習部分，均未違反行政罰法第26條第1 項
    之規定。
  (四)至原處分機關援引交通部95年7 月17日交路字第0950006986
    號函釋暨法務部行政罰法諮詢小組第1 次會議記錄（94年7
    月28日），認：「緩起訴乃附帶條件的不起訴處分，亦即是
    不起訴的一種，當依該部…及行政罰法第26條第2 項規定辦
    理…」云云。惟按法官依據法律獨立審判，憲法第80條載有
    明文。各機關依其職掌就有關法規為釋示之行政命令，法官
    於審判案件時，固可予以引用，但仍得依據法律，表示適當
    之不同見解，並不受其拘束，司法院大法官會議解釋釋字第
    216 號解釋意旨可資參照。是原處分機關所提前開交通部函
    釋，既與本院前揭見解不同，本院並不受其拘束，附此敘明
    。
五、綜上所述，異議人於上開時、地確有駕駛重型機車經測試檢
    定酒精濃度值達每公升1.04毫克之違規行為，原處分機關依
    道路交通管理處罰條例第35條第1 項第1 款、第24條第1 項
    第2 款之規定，裁處異議人吊扣駕駛執照（普通重型機車駕
    照）12個月及施以道路交通安全講習部分，固無違誤，惟異
    議人同一酒後駕車之行為，既經臺灣板橋地方法院檢察署檢
    察官為緩起訴處分確定，且緩起訴期間已屆滿，而原處分機
    關漏未審酌該緩起訴處分所命異議人向國庫支付4 萬元部分
    ，實質上亦屬道路交通管理處罰條例第35條第8 項之罰金，
    則原處分機關裁處異議人罰鍰4 萬5 千元部分，即難認為允
    洽。據此，本件異議為有理由，本院爰撤銷原處分，另行裁
    處如主文，以期適法。
六、據上論斷，應依道路交通事件處理辦法第19條前段，裁定如
    主文。
中    華    民    國   100    年    1     月    24    日
                  交通法庭    法  官 鄭凱文
上列正本證明與原本無異。
如不服本裁定，應於裁定送達後五日內敘明抗告理由，向本院提
出抗告狀。
                              書記官 陳筱惠
中    華    民    國   100    年    1     月    24    日